【裁判字號】    95,訴,1818
【裁判日期】    950831
【裁判案由】    毒品危害防制條例
【裁判全文】
臺灣板橋地方法院刑事判決              95年度訴字第1818號
公  訴  人  臺灣板橋地方法院檢察署檢察官
被      告  甲○○
上列被告因違反毒品危害防制條例案件，經檢察官提起公訴（九
十五年度毒偵字第三二四九號），於被告為有罪之陳述後，本院
合議庭裁定由受命法官獨任依簡式審判程序審理，茲判決如下：
    主  文
甲○○連續施用第一級毒品，處有期徒刑柒月，扣案海洛因壹包
（淨重為零點貳公克）沒收銷燬之，上開海洛因之外包裝袋壹個
沒收之。又連續施用第二級毒品，處有期徒刑陸月，扣案安非他
命參拾壹包（淨重合計為貳拾貳點捌公克），上開安非他命之外
包裝袋參拾壹個、玻璃球柒個均沒收之。應執行有期徒刑壹年，
扣案海洛因壹包（淨重為零點貳公克）、安非他命參拾壹包（淨
重合計為貳拾貳點捌公克）均沒收銷燬之，上開海洛因之外包裝
袋壹個、上開安非他命之外包裝袋參拾壹個、玻璃球柒個均沒收
之。
    事  實
一、甲○○前因違反槍砲彈藥刀械管理條例案件，經本院以九十
    三年度訴字第二二六二號判處有期徒刑一年八月，緩刑五年
    確定，現仍於緩刑期中（不構成累犯）。又其前因施用毒品
    違反毒品危害防條例案件，經檢察官送勒戒處所觀察、勒戒
    後，因認無繼續施用毒品傾向，而於民國九十四年五月三日
    執行完畢而釋放，並由臺灣板橋地方法院檢察署檢察官以九
    十三年度毒偵字第四八二六號為不起訴處分確定。
二、詎甲○○仍不知戒除毒癮，基於施用第一級毒品之概括犯意
    ，自九十五年二月下旬某日起至同年四月二十日十二時許止
    ，均在其位於臺北縣三重市○○路○段一八六號住處，以摻
    入香煙點吸食之方式，連續施用第一級毒品海洛因多次，期
    間內約每一至二日施用乙次。另尚基於施用第二級毒品之概
    括犯意，自九十五年二月下旬某時起至同年四月二十日十二
    時許止日，亦在上開住處內，以使用玻璃烤成煙而吸食其煙
    氣之方式，連續施用第二級毒品安非他命多次。
三、嗣警於九十五年四月二十日十六時四十分許，在其上開住處
    內查獲，並扣得第一級毒品海洛因乙包（淨重零點二公克）
    、安非他命三十一包（淨重合計為二十二點八公克）及玻璃
    球乙個（驗後淨重零點零四公克）。
四、案經臺北縣政府警察局板橋分局移送臺灣板橋地方法院檢察
    署檢察官偵查起訴。
    理  由
一、犯罪事實之認定：
  (一)上揭犯罪事實，業據被告甲○○自白不諱，而其為警查獲後
    經採集尿液囑託鑑定結果，亦呈嗎啡（即海洛因進入人體後
    之代謝物）及安非他命類陽性反應，有臺灣檢驗科技股份有
    限公司出具之濫用藥物尿液檢驗報告乙份及臺北縣政府警察
    局板橋分局偵辦毒品案被移送人姓名及代碼對照表乙份附卷
    可稽。此外復有扣案海洛因乙包（驗後淨重為零點二公克）
    、安非他命三十一包（淨重合計為二十二點八公克）與玻璃
    球七個可為佐證，堪信其前開自白應與事實相符。又被告雖
    僅於九十五年四月二十日遭查獲，惟施用毒品者率皆有賡續
    施用之情形，此為本院職務上已知之事項，則被告自白於事
    實欄所載之期間內，有持續施用海洛因與安非他命犯行之行
    為，亦堪信屬實。再者公訴人就被告施用海洛因、安非他命
    之行為時間，雖僅泛敘為「自九十五年間某日起至九十五年
    四月二十日為警採尿前回溯二十六小時、九十六小時內之某
    時止」，惟被告確實之行為時間既已據其於本院審理中供陳
    甚詳，自應依其自白而為行為時間之確定。
  (二)又被告前因施用毒品違反毒品危害防條例案件，經檢察官送
    勒戒處所觀察、勒戒後，因認無繼續施用毒品之傾向，而於
    九十四年五月三日行完畢而釋放，並由臺灣板橋地方法院檢
    察署檢察官以九十三年度毒偵字第四八二六號為不起訴處分
    確定等情，亦有臺灣高等法院被告全國前案紀錄表存卷可憑
    。
  (三)是以本件事證明確，被告於觀察勒戒執行完畢釋放後五年內
    再為施用海洛因及安非他命之犯行，堪為認定，應予依法論
    科。
二、論罪科刑之法律適用：
  (一)按被告行為後，刑法及其施行法於於九十四年一月七日修正
    ，九十五年七月一日施行，另罰金罰鍰提高標準條例第二條
    之規定配合刑法修正同時刪除。依修正後刑法第二條第一項
    之規定：「行為後法律有變更者，適用行為時之法律。但行
    為後之法律有利於行為人者，適用最有利於行為人之法律。
    」。上開刑法、刑法施行法等相關法律之修正雖非個別刑罰
    處罰規定或構成要件之變更，然已影響行為人刑罰之法律效
    果，應屬刑法第二條第一項所定之法律變更（最高法院八十
    三年度台非字第一九九號判決意旨參照）。是本件自應就被
    告適用修正前後相關規定法律效果綜合比較後，依上開規定
    適用法律，並應依比較後之結果一體適用，不得就新舊法個
    別項目割裂適用。茲比較說明如下：
    1.按海洛因、安非他命分別為毒品危害防制條例第二條第二
      項第一款、第二款所定之第一級毒品及第二級毒品，依被
      告其行為時之法律規定，核其所為，係犯同條例第十條第
      一項之施用第一級毒品罪，及同條例第十條第二項之施用
      第二級毒品罪。其施用前後持有海洛因、安非他命之低度
      行為均為施用之高度行為所吸收，不另論罪。被告多次施
      用第一級毒品與第二級毒品之犯行，時間緊接，方法相同
      ，觸犯構成要件相同之罪，顯係基於概括犯意而為之，為
      連續犯，應依修正前刑法第五十六條之規定論以一罪，並
      加重其刑。又被告所犯上開二罪，犯意各別，行為互殊，
      應予分論併罰。
    2.而依刑法及其施行法於九十五年七月一日修正施行，及罰
      金罰鍰提高標準條例第二條之規定配合刑法修正同時刪除
      之相關規定，被告所涉毒品危害防制條例第十條第一項及
      第二項論罪條文之構成要件與法定刑本身均未修改。惟刑
      法修正後刪除第五十六條關於連續犯之裁判上一罪規定，
      則被告多次施用第一級毒品之犯行即應論以數罪，顯較修
      法前僅論以連續犯之一罪為重。又被告因分論併罰而應依
      刑法第五十一條第五款之規定定其應執行之刑，依修正後
      之規定，合併之刑期不得逾三十年，較之修法前不得逾二
      十年為重，對被告而言修法後之規定並無較為有利之處。
      另沒收部分，刑法第三十八條之修正除文字調整外，僅於
      同條第一項第三款增列「因犯罪所生」之物為裁量沒收之
      範圍，而本件並無因被告施用毒品犯罪所生之物扣案，上
      開修正對於被告應刑罰之內容亦無影響。是就上開各法律
      適用項目綜合比較結果，修法後之規定並無有利於行為人
      之情形，應依刑法第二條第一項前段之規定，適用被告行
      為時即刑法及其施行法於九十五年七月一日修正施行前之
      相關刑罰規定，其適用內容如前二(一)1.所述。
  (二)爰審酌被告有前述犯罪及施用毒品遭查獲之紀錄，有臺灣高
    等法院被告前案紀錄表附卷足據，素行不佳，且前已因觀察
    勒戒執行完畢而經不起訴處分，業受毒品危害防制條例對施
    用毒品人之寬典，竟仍於緩刑期間內一再吸食，並施用兩種
    毒品，顯見並無悔意，惡性非淺，而其施用毒品實為戕害自
    身健康之犯罪，於他人固無明顯重大危害，然對社會善良風
    氣已足生不良影響，並斟酌其施用之期間，及其於偵審中俱
    能坦認犯行，犯罪後之態度尚稱良好等一切情狀，分別量處
    如主文所示之刑，並定其應執行之刑，以資儆懲。
  (三)警於查獲時扣得之海洛因乙包（驗後淨重為零點二公克）與
    安非他命三十一包（淨重合計為二十二點八公克），為被告
    所有預備供其施用第一級毒品與第二級毒品犯罪所用並經查
    獲之毒品，業經其自陳明確，應依毒品危害防制條例第十八
    條第一項前段之規定，分別於其所犯施用第一級毒品罪與施
    用第二級毒品罪之罪刑宣告項下併為沒收銷燬之諭知。另上
    開海洛因之外包裝袋乙個與安非他命之外包裝袋三十一個，
    核屬被告所有預備供其施用第一級毒品犯罪所用之物，應併
    依修正前刑法第三十八條第一項二款之規定，於其所犯施用
    第一級毒品罪與第二級毒品罪之罪刑宣告項下併為諭知沒收
    。又扣案玻璃球七個，為被告所有供其施用第二級毒品安非
    他命所用之物，此亦據被告供陳明確無訛，應依修正前刑法
    第三十八條第一項第二款之規定，於所犯施用第二級毒品罪
    之罪刑宣告項下併為沒收之諭知。至於警查獲時扣得之電子
    磅秤乙個、分裝袋乙大袋與注射針筒四個等物，被告堅詞否
    認為其所有或供其本件施用毒品犯罪使用之物；按被告既已
    完全坦認犯行，衡情當無獨就此等扣案物品故為不實否認之
    必要，堪信所辯屬實，則上開物品既非被告所有並供其本件
    犯罪預備、使用或所得之物，復非法定應為義務沒收之違禁
    物品，自無從於本件被告刑之宣告項下併為沒收之諭知。
據上論斷，應依刑事訴訟法第二百七十三條之一第一項、第二百
九十九條第一項前段、毒品危害防制條例第十條第一項、第二項
、第二十三條第二項、第十八條第一項前段，刑法第十一條前段
、第二條第一項前段、修正前刑法第五十六條、第五十一條第五
款、第三十八條第一項第二款，判決如主文。
本案經檢察官曾文鐘到庭執行職務。
中    華    民    國    95    年    8     月    31    日
                  刑事第十一庭  法  官  楊  博  欽
以上正本證明與原本無異
如不服本判決應於送達後十日內向本院提出上訴狀
                                書記官  李  慈  容
中    華    民    國    95    年    8     月    31    日
附錄本案論罪科刑法條全文：
毒品危害防制條例第十條
  施用第一級毒品者，處六月以上五年以下有期徒刑。
  施用第二級毒品者，處三年以下有期徒刑。


司法院資訊處製作；財團法人民間司法改革基金會備份。
